【裁判字號】    90,勞上易,16
【裁判日期】    901127
【裁判案由】    給付職業災害補助
【裁判全文】
台灣高等法院民事判決  九十年度勞上易字第一六號
      上  訴  人  甲○○
      訴訟代理人  陳蓬生
      被  上訴人  原正營造事業有限公司
      法定代理人  陳春成
      訴訟代理人  蔡天亮
右當事人間給付職業災害補助事件，上訴人對於中華民國九十年三月二十二日臺灣臺
北地方法院八十九年度勞訴字第三四號判決提起上訴，本院判決如左：
    主      文
上訴駁回。
第二審訴訟費用由上訴人負擔。
    事實及理由
一、本件上訴人主張：伊受僱於被上訴人公司，從事基隆外木山截洪工程工作，於民
    國八十八年六月十日工作中因機械故障而受傷，至八十八年十二月十日止，均在
    醫療中不能工作，伊在前述事故發生前一日正常工作時間所得工資為新台幣（下
    同）三千二百零二元，依勞動基準法第五十九條第二款規定，被上訴人應給付伊
    自八十八年六月十日起至同年十二月十日止，醫療中不能工作之補償每月九萬六
    千零六十元，共計五十七萬六千三百六十元，惟屢經催討，均未獲置理，為此爰
    依勞動基準法第五十九條第二款規定，請求被上訴人給付五十七萬六千三百六十
    元等情。（原判決駁回上訴人之請求，上訴人不服提起上訴，聲明請求：(一)原判
    決廢棄。(二)被上訴人應給付上訴人五十七萬六千三百六十元。）
二、被上訴人則以：上訴人並非受僱於被上訴人，上訴人與訴外人林武雄間係屬合夥
    關係，並向林武雄領取薪資，被上訴人僅係應允為上訴人投保勞健保；另上訴人
    醫療期間並未達六個月，該六個月期間仍能正常行動；又上訴人已向勞工保險局
    請領職業傷害補償費二次共計六萬九千六百八十五元，被上訴人爰主張抵銷等語
    ，資為抗辯。並就上訴人之上訴答辯聲明為駁回對造之上訴。
三、查上訴人主張其受僱於被上訴人，從事基隆外木山截洪工程工作，於八十八年六
    月十日工作中因機械故障而受傷之事實，固據提出薪資袋、各類所得扣繳暨免扣
    繳憑單、勞工保險給付申請書、行政院衛生署花蓮醫院診斷書為證（依序見臺灣
    臺北地方法院臺北簡易庭八十九年北勞調字第四號證一、證二、臺灣臺北地方法
    院八十九年勞訴字第三四號第三六頁、第六二頁），被上訴人對該證據之真正及
    對上訴人確於工作中受傷等情並不爭執，惟以兩造間並無僱傭契約為辯，是本件
    兩造爭執要旨乃在於兩造間是否有僱傭契約存在。經查：
  (一)按民法第四百八十二條規定：「稱僱傭者，謂當事人約定，一方於一定或不定之
    期限內為他方服勞務，他方給付報酬之契約。」，是判斷兩造間究有無成立僱傭
    契約關係，應就上訴人是否為被上訴人服勞務、被上訴人曾否給付上訴人報酬等
    構成要件事實視之。
  (二)上訴人主張其係受僱於被上訴人，林武雄為被上訴人之工頭，負責招募及管理工
    人，惟為被上訴人否認，並抗辯林武雄為承攬其工程之次承攬人，並提出認證書
    、協議書、合約書、發包工程承攬單等件為證（見本院卷第三四頁至三六頁背面
    ），而該等證件上記載林武雄係向邱朝明經營之朝明土木包工業承攬基隆市○○
    ○○○道工程，上訴人就此證據之真正並未爭執，而證人林武雄於原審結證稱：
    「我是承包朝明土木工程之基隆西定河之隧道工程，我與上訴人是同事關係，是
    由我去跟朝明接洽一個工程，然後承包，我再去找人跟我一起工作：：：我沒有
    受任何公司僱用，我是個人經營土木工程。（提示：被上訴人九十年二月五日庭
    提薪資明細，表示意見？）：：：薪資明細（即上述工資清冊及工資表）是我要
    交給朝明公司會計小姐的，薪資明細是他們（按指清冊上所載工人姓名）每月所
    領的薪資報酬。：：：原告（即上訴人）是跟我一起工作的人，薪資報酬是我算
    的，按照工作量計算，沒有固定薪水。錢是我依照合約書第六條向朝明領工資後
    ，再交給跟我工作的人。：：：為了工人方便，要投勞工保險，所以把他們包括
    上訴人寄保在被上訴人公司。」、「（被上訴人訴訟代理人問：甲○○是否非被
    上訴人僱用，只是寄保？）是的。」、「（上訴人訴訟代理人問：為何不寄在朝
    明，而要寄在被上訴人處？）這是朝明的會計小姐幫我們辦的，我知道要寄在被
    上訴人公司名下。」等語（見原審卷第一一七頁至一一九頁），核與被上訴人之
    抗辯相符，亦與上訴人於原審及本院陳述其係跟林武雄工作，並向林武雄領取薪
    資等情一致（見原審卷第十四頁、一百頁、本院卷第四十六頁），再參以兩造於
    台北市政府勞工局協調時，林武雄亦出席，並於資方欄下簽名（見台灣臺北地方
    法院臺北簡易庭八十九年北勞調字第四號卷所附之協調會議紀錄），益徵被上訴
    人抗辯林武雄係承攬其工程之次承攬人，上訴人並非受其僱用，而上訴人僅係借
    用被上訴人名義為投保單位加入勞工保險，上訴人未曾為其提供勞務，為可採信
    ，是證人林武雄非被上訴人僱用者，至為灼明，上訴人稱林武雄為被上訴人公司
    之工頭，自非可採。
  (三)查林武雄既非受僱於被上訴人，而為承攬被上訴人工程之次承攬人，則林武雄為
    完成所承攬之工程而招募之工人，與被上訴人間自無僱傭關係存在甚明，不因上
    訴人借用被上訴人名義加入勞工保險，即遽爾推論兩造間有僱傭關係存在。
四、兩造間既無僱傭關係存在，從而，上訴人依勞動基準法第五十九條第二項規定，
    請求被上訴人給付醫療中不能工作之工資補償共五十七萬六千三百六十元，即無
    理由，應予駁回。原審判決上訴人敗訴，核無不合。上訴論旨，指摘原判決不當
    ，聲明廢棄改判，為無理由，應予駁回上訴。
五、據上論結，本件上訴為無理由，依民事訴訟法第四百四十九條第一項、第七十八
    條，判決如主文。
中      華      民      國    九十      年      十一    月    二十七    日
                              民事第八庭
                                  審判長法  官  鄭  三  源
                                        法  官  郭  松  濤
                                        法  官  周  美  月
右正本係照原本作成。
不得上訴。
中      華      民      國    九十      年      十一    月    二十七    日
                                        書記官  陳  啟  文


司法院資訊處製作；財團法人民間司法改革基金會備份。
